臺灣高等法院民事裁定
109年度家抗字第37號
抗  告  人  王國運  

上列抗告人因與相對人名紅琛（DANH THIHONG THAM）間請求離
婚事件，對於中華民國109年2月13日臺灣新竹地方法院109年度
婚字第3號裁定，提起抗告，本院裁定如下： 
    主  文
原裁定廢棄。
    理  由
一、按起訴不合程式或不備其他要件，依其情形可以補正，經審
    判長定期間命其補正而不補正者，法院應以裁定駁回之，民
    事訴訟法第249條第1項第6款固有明文。所謂「起訴不合程
    式」，係指同法第244條第1項、第116條第1項第1款、第2款
    、第117條等書狀程式、及同法第一編第三章第二節訴訟費
    用，至「其他法定要件」，係指原告起訴，除上開法定程式
    外，有時尚須具備其他法定要件，如：應經調解調處程序、
    應經協議協調程序、應經親屬會議決議程序、應得為訴訟必
    要之允許、應備附帶民事訴訟之要件等是。而送達者，法院
    書記官依法定方式，將訴訟文書交付訴訟關係人，使其知悉
    該文書內容之訴訟行為。上開規定依家事事件法第51條規定
    ，於家事訴訟事件準用之。次按駐越南臺北經濟文化辦事處
    （下稱臺北駐越南辦事處）與駐臺北越南經濟文化辦事處關
    於民事司法互助協定第5條：「依本協定提出之司法請求書
    及輔助文書，應檢附經認證之受請求官方文字或譯文。」、
    第17條第2項：「請求送達之文書需備一式2份，並翻譯為受
    請求方之語文或英文，連同請求書一併寄交。」，是我國法
    院囑託外交部臺北駐越南辦事處，請求越南送達司法文書所
    需具備越南文或英文譯本，乃請求司法互助所需要文件，而
    此請求僅為訴訟文書送達之方法，屬法院進行訴訟之行為，
    且法院翻譯文書倘須支出必要費用，尚得依民事訴訟法第77
    條之23規定向當事人徵收，從而當事人因司法互助請求對越
    南之當事人送達訴訟文書，需備越南文或英文譯本，自非民
    事訴訟法第249條第1項第6款規定所謂「起訴之程式或其他
    要件」。
二、抗告意旨以：伊不知起訴狀翻譯程序等語。查原法院固於民
    國109年2月3日言詞辯論期日，當庭命抗告人於同年月13日
    前提出起訴狀越南文或英文譯本，並諭知逾期駁回等詞（原
    審卷43頁），惟依上說明，因司法互助請求送達文書所需越
    南文或英文譯本提出，僅為送達之法院訴訟行為所需，顯非
    上開第6款規定之起訴之程式或其他要件，原法院以抗告人
    逾期未提出起訴狀越南文或英文譯本為由，依該規定認抗告
    人之訴不合法，駁回其訴，殊屬誤會。抗告意旨指摘原裁定
    不當，求予廢棄，為有理由。爰由本院將裁定廢棄，發回原
    法院另為適法之處理。
三、據上論結，本件抗告為有理由，爰裁定如主文。
中　　華　　民　　國    109  　年　　5 　　月　　8　　日
                  家事法庭   
                     審判長法  官  吳光釗
                           法  官  鄧晴馨
                           法  官  曾錦昌
正本係照原本作成。
本裁定除以適用法規顯有錯誤為理由外，不得再抗告。如提起再
抗告，應於收受送達後10日內委任律師為代理人向本院提出再抗
告狀。並繳納再抗告費新臺幣１千元。
中　　華　　民　　國　　109 　年　　5 　　月　　8 　　日
　　　　　　　　　　　　　書記官  高婕馨